【裁判字號】    98,交上易,1543
【裁判日期】    981117
【裁判案由】    業務過失傷害
【裁判全文】
臺灣高等法院臺中分院刑事判決      98年度交上易字第1543號
上  訴  人
即  被  告  丙○○
選任辯護人  趙建興律師
上列上訴人因業務過失傷害案件，不服臺灣臺中地方法院98年度
交易字第31號中華民國98年7 月16日第一審判決（起訴案號：臺
灣臺中地方法院檢察署97年度偵字第25499 號），提起上訴，本
院判決如下：
    主  文
上訴駁回。
    事  實
一、丙○○考領有普通小型車駕駛執照，平時擔任某企業之送貨
    司機，負責駕駛汽車將貨品送至指定之處所等業務，為從事
    駕駛業務之人。於民國97年4月4日晚上8 時30分許，丙○○
    駕駛其兄潘明德所有車牌號碼4908-HW 號自用小客車離開任
    職之企業欲返家（該車係丙○○上、下班使用之交通工具）
    ，於行經臺中市○○區○○路三段1099-11 號前時，將該車
    停放於該處右側路旁，欲開啟車門下車至附近購買飲料之際
    ，理應注意行人、車輛，並讓其先行，而依當時天候晴、夜
    間有照明、路面乾燥、無缺陷、無障礙物，視距良好，按當
    時情形並無不能注意之情事，竟疏未注意，貿然開啟左側車
    門，適有甲○○於97年4月4日下午6 時許，在臺中市○○區
    ○○路上某處飲用私釀酒後（所犯公共危險罪部分由原審另
    行審結），本亦應注意其飲用酒類後吐氣所含酒精濃度超過
    每公升0.25毫克或血液中酒精濃度超過0.05％以上者，不得
    駕車，且依甲○○之智識、能力，又無不能注意之情事，詎
    其亦疏未注意及此，仍酒後騎乘車牌號碼QKO-19 5號重型機
    車沿松竹路由松竹路往路底方向行駛而至，其因酒後注意力
    、操控力降低，其所騎乘之機車遂撞擊丙○○所駕駛車輛左
    前門，致甲○○人車倒地，因而受有外傷性顱內出血、顱骨
    缺損、輕微運動型失語症及癲癇症等傷害，造成甲○○遺留
    輕度聲音或語言機能障礙，及癲癇等之重大不治及難治之重
    傷害。丙○○於肇事後留在事故現場，主動向據報前往現場
    處理之員警供承肇事犯罪，自首並接受裁判。
二、案經甲○○訴由臺中市警察局第五分局報請台灣臺中地方法
    院檢察署檢察官偵查起訴。
    理  由
壹、證據能力部分：
    按被告以外之人於審判外之言詞或書面陳述，除法律有規定
    者外，不得作為證據。又被告以外之人於審判外之陳述，雖
    不符前4 條之規定，而經當事人於審判程序同意作為證據，
    法院審酌該言詞陳述或書面陳述作成時之情況，認為適當者
    ，亦得為證據。當事人、代理人或辯護人於法院調查證據時
    ，知有第159 條第1 項不得為證據之情形，而未於言詞辯論
    終結前聲明異議者，視為有前項之同意，刑事訴訟法第 159
    條第1 項、第159 條之5 第1 項、第2 項分別定有明文。查
    本案認定事實所引用之卷證資料，除原已符同法第159條之1
    至第159條之4規定、及法律另有規定等傳聞法則例外規定，
    而得作為證據外，其餘卷證資料，並無證據證明係公務員違
    背法定程序所取得，而檢察官、上訴人即被告（下稱被告）
    丙○○及辯護人於本院審理時，均不爭執其證據能力，且本
    院審酌前揭陳述作成時之情況，並無違法取證之瑕疵，亦認
    以之作為證據為適當，是本件有關被告以外之人於審判外之
    言詞或書面陳述等供述證據，依前揭法條意旨，自均得為證
    據。
貳、實體部分：
一、訊據被告丙○○雖坦承其平日係以駕駛汽車將貨品送至指定
    處所之人，及於97年4月4日晚上8 時30分許，離開企業欲返
    途中，在臺中市○○區○○路3段1099-11號前，將其兄潘明
    德所有，為其上、下班使用停放路旁之車牌號碼4908-HW 號
    自小客車，推開駕駛座之車門時，適為駕駛機車行經該處之
    甲○○撞上，致甲○○受傷等事實，惟矢口否認有前揭業務
    過失重傷害犯行，辯稱，伊當時買完飲料欲上車，站在車外
    開啟車門時被告訴人自後撞上，是下班要開車子離開上班的
    地方，伊只是開這台車子上下班而已，公司的貨品是一定要
    用貨車載送的，伊當時並非執行公司之業務，且告訴人所受
    之傷害並非重傷害云云。
二、惟查：
  (一)被告有前揭過失重傷害之犯行，除據其前揭自白事實外，業
    據告訴人甲○○於警詢中指訴明確，並有道路交通事故現場
    圖、道路交通事故調查報告表(一)、(二)，現場照片8 張，中國
    醫藥大學附設醫院診斷證明書、函文、中華民國身心殘障手
    冊等在卷足稽，且告訴人之機車車體不小，車把部分有相當
    之寬度，如被告當時係剛開啟車門，站在車門外即為告訴人
    所撞擊，則被告之身體理應受到撞擊，惟本案被告並未受到
    何撞擊，足見被告當時並非站在車外，應係如告訴人所指訴
    被告仍在車內開啟門門時為被告駕駛機車撞擊，始符合情理
    。
  (二)次者，告訴人因本件車禍受傷，目前為止仍有輕度語言障礙
    ，在言語溝通、命名部分有障礙，目前無法確定此語言障礙
    是否永久性功能損失，及有延遲性外傷癲癇性，屬永久性傷
    害等情，有中國醫藥大學附設醫院98年5 月27日院管檔字第
    0980002734號函、98年6月15日院管檔字第0980003725 號函
    各1份在卷可參，按本件車禍於97年4月4 日發生，至有中國
    醫藥大學附設醫院於98年5 月27日函覆本院告訴人有言語之
    障礙，已相距1 年有餘，卻仍有該傷害，足徵該傷害應係不
    治或難治之傷害，是該醫院之函覆雖表示無法確定是否永久
    性功能損失，惟仍可認為係刑法第10條所稱之重傷害。是被
    告辯稱告訴人所受傷害尚未達重傷害程度，顯屬無稽。
  (三)第查，按刑法上所謂業務，係指個人基於其社會地位繼續反
    覆所執行之事務，其主要部分之業務固不待論，即為完成主
    要業務所附隨之準備工作與輔助事務，亦應包括在內（最高
    法院71年度台上字第1550號判例旨參照），另「汽車駕駛人
    之駕駛工作，乃隨時可致他人身體生命於危險之行為，並係
    具有將該行為繼續，反覆行使之地位之人。因此應有經常注
    意俾免他人於危險之特別注意義務。上訴人所駕駛之客貨兩
    用車，係以之為販賣錄音帶所用，其本人並以販賣錄音帶為
    業，故其駕駛該車本屬其社會活動之一，在社會上有其特殊
    之屬性(地位)，其本於此項屬性(地位)而駕車，自屬基於社
    會生活上之地位而反覆執行事務，因之，在此地位之駕車，
    不問其目的為何，均應認其係業務之範圍。上訴人徒以其時
    非用以運載錄音帶，即謂非業務行為，難認有理由」（最高
    法院75年度台上字第1685號判例意旨參照）。本案被告平日
    既以駕駛車輛送貨為業，即使本案發生時係其離開上班處所
    ，欲駕駛其自用小客車，回家途中所發生，依前揭判例意旨
    觀之，仍屬業務上之行為，被告就此所辯尚非有理由。
  (四)按汽車臨時停車或停車，開啟或關閉車門時，應注意行人、
    其他車輛，並讓其先行，道路交通安全規則第112條第3項定
    有明文，此為一般汽車駕駛人所應注意並確實遵守之事項，
    被告考領有普通小型車駕駛執照，此觀諸道路交通事故調查
    報告表(二)即明，被告對於上開規定應當知之甚詳，駕車時理
    應注意上述規定並確實遵守之。而依當時天候晴、夜間有照
    明、路面乾燥、無缺陷、無障礙物，視距良好之情形，有前
    揭道路交通事故調查報告表(一)附卷可稽，是依被告之智識、
    能力，應無不能注意之情事，詎被告開啟車門時，竟疏未注
    意上開規定，因而肇生本件車禍致告訴人受傷亡，其有應注
    意、能注意而不注意之過失責任甚明。且本件經分別送請臺
    灣省臺中市區車輛行車事故鑑定委員會、臺灣省車輛行車事
    故覆議鑑定委員會鑑定結果，亦認為被告駕駛自用小客車，
    向外開啟車左前車門時，未注意讓左後方來車先行，為肇事
    原因，有臺灣省臺中市區車輛行車事故鑑定委員會97年9 月
    16日臺中市區970341案分析意見書，及臺灣省車輛行車事故
    覆議鑑定委員會97年11月19日覆議字第097620 4374號函各1
    份在卷足按，益證被告駕車確有過失甚明。至告訴人酒後騎
    乘機車，亦有疏失，然並不能因此解免被告過失罪責。又本
    件車禍造成，有前述中國醫藥大學附設醫院診斷書及函文足
    稽，告訴人之受傷與被告之過失行為有相當因果關係。
  (五)從而本件過失傷害部分之事證已臻明確，被告空言否認犯行
    ，委無足採，其過失傷害之犯行，應堪認定。
三、被告丙○○為公司之送貨司機，負責駕駛汽車送貨至指定之
    處所等事務，案發時係下班途中因開啟汽車車門不慎而肇事
    ，自係業務上之行為。核被告所為，係犯刑法第284條第2項
    後段之業務過失重傷害罪。被告於犯罪未被發覺前自首而接
    受裁判，有臺中市○○○道路交通事故肇事人自首紀錄表在
    卷足參，依刑法第62條前段規定，減輕其刑。
四、原審因依刑法第284條第1項前段、第62條前段、第41條第 1
    項前段，刑法施行法第1條之1等規定，並審酌被告素行良好
    ，未有犯罪前科，有臺灣高等法院被告前案紀錄表可按、因
    過失致犯本案、被害人受傷程度，及告訴人案發時係酒醉駕
    駛（有原審97年度中交簡字第2113號判決1 份可稽），不免
    影響其對機車之控制，及肇事之反應，與被告犯後否認部分
    犯罪，惟於審理中已儘量與告訴人商談民事賠償事宜，因給
    付期限而未達成和解等一切情狀，量處有期徒刑5 月，並依
    刑法第41條第1 項前段規定，諭知如易科罰金之折算標準。
    認事用法，核無不合，量刑亦屬妥適。被告上訴意旨，仍執
    前詞，否認部分犯罪，指摘原判決不當，為無理由，應予駁
    回。
據上論結，應依刑事訴訟法第368條，判決如主文。
本案經檢察官乙○○到庭執行職務。
中    華    民    國    98    年    11    月    17    日
            刑事第五庭  審判長法  官  趙  春  碧
                              法  官  賴  恭  利
                              法  官  何  秀  燕
以上正本證明與原本無異。
不得上訴。
                              書記官  郭  振  祥
中    華    民    國    98    年    11    月    17    日


司法院資訊處製作；財團法人民間司法改革基金會備份。
